最高法院民事判決　　　　　　　　　　　　　　　八十七年度台上字第二七七五號
　　上　 訴　 人　奇駿企業有限公司
　　兼法定代理人　王慧玲
　　上　 訴　 人　蘇東煌
　　　　　　　　　蘇淑慧
　　共　　　　同
　　訴 訟代理 人　林清源律師
　　被　上訴　人　台灣省合作金庫
　　法 定代理 人　李文雄
右當事人間請求清償借款事件，上訴人對於中華民國八十六年十二月二十二日台灣高
等法院第二審判決（八十六年度重上字第一一六號），提起上訴，本院判決如左：
    主  文
上訴駁回。
第三審訴訟費用由上訴人連帶負擔。
    理  由
本件被上訴人主張：上訴人奇駿企業有限公司（下稱奇駿公司）於民國八十四年六月
九日邀同上訴人王慧玲、蘇東煌、蘇淑慧為連帶保證人向伊借款新台幣（下同）六百
五十萬元，約定應於八十五年六月九日清償，利息按年息百分之十點○五計付，逾期
付息或到期未履行債務時，自逾期之日起，六個月以內者加收依放款利率百分之十，
逾期六個月以上者超過部分加收依放款利率百分之二十計算之違約金。詎奇駿公司自
八十五年五月九日起即未給付利息等情，爰依借貸及保證關係，求為命上訴人連帶給
付六百五十萬元，及自八十五年五月九日起至清償日止按年息百分之十點○五計算之
利息，暨自八十五年五月九日起至清償日止，逾期在六個月以內者，另按上開利率百
分之十，逾期超過六個月以上者，按上開利率百分之二十加計違約金之判決（被上訴
人另請求上訴人奇駿公司、王慧玲、蘇東煌連帶給付五百萬元本息暨違約金部分，經
第一審判決其勝訴，未據該上訴人上訴已告確定）。
上訴人奇駿公司、蘇東煌、王慧玲（下稱奇駿公司等）則以：系爭借款曾送中小企業
信用保證基金（下稱中小信保基金）保證，該保證如同保險，被上訴人於奇駿公司延
滯給付借款本息時，應向該基金請求代位清償，不應向奇駿公司請求給付。上訴人蘇
淑慧則以：伊係附有期限之保證，責任僅至伊所有台北市○○○路○段二○五巷十八
號房屋過戶予蘇東煌為止。該房地於八十四年七月二十四日過戶，系爭借款則於八十
四年六月九日撥放，伊保證期間至八十四年七月二十四日止，超過此期間伊不負責。
伊於授信申請書上加註「保證責任至房屋過戶給蘇東煌為止」，應解為解除條件，現
該條件已成就，伊就系爭借款已無庸負保證責任各等語，資為抗辯。
原審斟酌全辯論意旨及調查證據之結果，以：被上訴人主張系爭借款未清償及連帶保
證之事實，為上訴人所不爭執，且有被上訴人提出之本票、約定書及連帶保證書等可
稽，堪信為真實。上訴人雖分別以前開情詞置辯，惟查上訴人就系爭借款均為連帶債
務人，被上訴人依法本得向任何上訴人為全部請求，上訴人奇駿公司抗辯應先處理上
訴人蘇東煌之財產，以確定借款債權額云云，委不足採。且查中小信保基金保證，目
的在協助具有發展潛力，但欠缺擔保品之中小企業，向金融業融通以獲得營運資金，
與一般之連帶保證人有殊，亦非保險人。係於金融業對中小企業之授信案件已屆清償
期發生授信逾期或信用發生危機時，金融業依照契約應採取一定之追償措施，如仍未
獲清償，於一定期間可依契約請求中小信保基金先行代位清償（金融業僅能列入暫收
款或其他預收款科目內），惟經授信之該中小企業之給付及賠償責任並不因此解免，
金融業依約仍應繼續追償，如追索得到部分清償，則應還與中小信保基金（見中小
企業融資信用保證作業手冊）。奇駿公司等辯稱，系爭借款經送中小信保基金保證，
依據契約性質應由中小信保基金代償云云，並無可採。另上訴人蘇淑慧雖於授信申請
書上附記：其所負保證責任至台北市○○○路○段二○五巷一八號建物及基地過戶給
蘇東煌為止，惟查上開房地蘇淑慧係於八十四年五月二十九日訂立贈與契約贈與蘇東
煌，且其既為奇駿公司向被上訴人借款債務之連帶保證人，則其於贈與後之同年月三
十一日於授信申請書上預定保證責任至房地過戶為止，核屬附加終期之保證行為。蘇
淑慧於言詞辯論期日改稱係附解除條件之保證行為云云，並無可取。再查上開房地係
於八十四年七月二十四日始辦妥過戶手續，有上訴人提出之上開房地登記簿謄本可稽
，而系爭借款於八十四年六月九日撥放貸借與奇駿公司，係在蘇淑慧應負保證責任之
期間內，則主債務人奇駿公司所借貸之系爭款項發生延滯，蘇淑慧自應負連帶給付責
任，其抗辯已逾上開期限，無連帶賠償責任云云，亦不足採。從而被上訴人依消費借
貸及保證之法律關係請求上訴人連帶給付系爭借款本息及約定之違約金，於法均無不
合，為其心證所由得。復說明對上訴人其他抗辯之取捨意見，爰維持第一審所為上訴
人敗訴判決，駁回其上訴，經核於法洵無違誤。上訴論旨，仍爭論系爭借款於八十五
年五月九日起方未給付利息，借款則應於八十五年六月九日清償而未清償，已逾蘇淑
慧之保證期限，即不應負保證責任云云，並就原審取捨證據、認定事實，暨解釋意思
表示之職權行使，指摘原判決不當，聲明廢棄，均難認有理由。
據上論結，本件上訴為無理由。依民事訴訟法第四百八十一條、第四百四十九條第一
項、第八十五條第二項，判決如主文。
中      華      民      國    八十七    年     十一     月    二十七    日
                              最高法院民事第五庭
                                  審判長法官  吳  啟  賓
                                        法官  洪  根  樹
                                        法官  謝  正  勝
                                        法官  劉  福  來
                                        法官  黃  熙  嫣
      右正本證明與原本無異
                                              書  記  官
中      華      民      國    八十七    年     十二     月     十四     日
